【裁判字號】    99,上訴,2202
【裁判日期】    991110
【裁判案由】    殺人未遂
【裁判全文】
臺灣高等法院刑事判決                99年度上訴字第2202號
上  訴  人  臺灣板橋地方法院檢察署檢察官
上  訴  人
即  被  告  丁○○
指定辯護人  本院公設辯護人周君穎
被      告  乙○○
指定辯護人  本院公設辯護人周君穎
上列上訴人因被告等殺人未遂案件，不服臺灣板橋地方法院98年
度訴字第3691號，中華民國99年5月13日第一審判決（起訴案號
：臺灣板橋地方法院檢察署98年度調偵字第1181號），提起上訴
，本院判決如下：
    主  文
上訴駁回。
    事  實
一、丁○○於民國97年4月19日凌晨1時許，在位於臺北縣三重市
    ○○路1號「黃金歲月KTV」包廂內為友人黃聖哲慶生時，因
    點歌曲目與甲○○發生爭執，進而互嗆，甲○○打電話通知
    友人丙○○、王建智、楊睿和到場，雙方又在該店1樓門口
    爭吵，楊睿和即出手毆打丁○○（此部分未據告訴），丁○○心生氣憤遂打電話通知不詳姓名年籍之3名成年男子到場
    ，並打電話通知乙○○攜帶西瓜刀1把至現場助陣，意欲報
    復教訓甲○○、丙○○等人。乙○○與另3名成年男子於同
    日凌晨1時35分許分乘機車到場，丁○○即指認現場甲○○
    、丙○○及楊睿和等為毆打渠之人，丁○○、乙○○及另3
    名成年男子即共同基於傷害他人身體之犯意聯絡，衝向甲○○等人站立之位置，雙方相互鬥毆，乙○○手持西瓜刀順勢
    刺傷甲○○、丙○○之背部各1刀，丁○○及另3名成年男子
    徒手毆打甲○○、丙○○，致甲○○受有左側肩部及前臂撕
    裂傷之傷害，丙○○受有右肩肩峰開放性骨折之傷害，乙○○等人見甲○○、丙○○已受刀傷，即停止互毆。嗣因KTV
    店員見狀報警，丁○○、乙○○等人聞知警方將至，即分乘
    機車逃逸。
二、案經甲○○、丙○○訴由臺北縣政府警察局三重分局報請臺
    灣板橋地方法院檢察署檢察官偵查後起訴。
    理  由
壹、程序方面：
  一按「被告以外之人於審判外之言詞或書面陳述，除法律有規
    定者外，不得作為證據。」、「被告以外之人於檢察事務官
    、司法警察官或司法警察調查中所為之陳述，與審判中不符
    時，其先前之陳述具有較可信之特別情況，且為證明犯罪事
    實存否所必要者，得為證據。」刑事訴訟法第159條第1項、
    第159條之2分別定有明文。依此規定，被告以外之人於檢察
    事務官、司法警察官或司法警察調查中所為之供述，原屬該
    等之人於審判外之言詞或書面陳述，於有前揭第159條之2或
    其他法律例外規定之情形，仍得採為證據。其中所謂「具有
    較可信之特別情況」，係指證人於檢察事務官、司法警察官
    或司法警察調查中所為之陳述，與審判中不符，而其先前之
    陳述，從客觀上之環境或條件等情況加以觀察，有足以取代
    審判中反對詰問之可信性保證者而言。證人所為之先前陳述
    ，相較於審判中之陳述，是否具有更可信之特別情況，應依
    其陳述時外部之客觀情況，綜合比較判斷之。本件證人江恩
    賢、丙○○、黃聖哲、潘韋利於警詢時之陳述，並無較可信
    之特別情況，均無證據能力。
  二次按刑事訴訟法第158條之3規定：「證人、鑑定人依法應具
    結而未具結者，其證言或鑑定意見，不得作為證據。」所謂
    「依法應具結而未具結者」，係指檢察官或法官依刑事訴訟
    法第175條之規定，以證人身分傳喚被告以外之人（證人、
    告發人、告訴人、被害人、共犯或共同被告）到庭作證，或
    雖非以證人身分傳喚到庭，而於訊問調查過程中，轉換成證
    人身分為調查時，此時其等供述之身分為證人，則檢察官、
    法官自應依同法第186條有關具結之規定，命證人供前或供
    後具結，其陳述始符合第158條之3之規定，而有證據能力。
    若檢察官或法官非以證人身分而傳喚告訴人、被害人為無關
    犯罪事實之調查，或以共犯、共同被告身分傳喚到庭為訊問
    時（例如刑事訴訟法第71條、第219條之6第2項、第236條之
    1第1項、第248條之1、第271條第2項、第271條之1第1項）
    ，其身分既非證人，即與「依法應具結」之要件不合，縱未
    命其具結，純屬檢察官或法官調查證據職權之適法行使，當
    無違法可言。而上開不論係本案或他案在檢察官面前作成未
    經具結之陳述筆錄，係屬被告以外之人於偵查中向檢察官所
    為之陳述，本質上屬於傳聞證據，基於保障被告在憲法上之
    基本訴訟權，除該被告以外之人死亡、身心障礙致記憶喪失
    或無法陳述、滯留國外或所在不明而無法傳喚或傳喚不到、
    或到庭後拒絕陳述等情形外，如已經法院傳喚到庭具結而為
    陳述，並經被告之反對詰問，上開非以證人身分而在檢察官
    面前未經具結之陳述筆錄，除顯有不可信之情況者外，如已
    於判決內敘明其符合傳聞證據例外之理由，得為證據，非不
    得採為判斷之基礎。至被害人、告訴人其於偵查、審理中所
    為被害經過之陳述，仍應居於證人之地位，依法具結（最高
    法院93年台上字第6578號判例參照）。本件證人江恩賢、丙○○於偵查中之陳述均係就待證事實有重要關係之親身知覺
    、體驗事實所為之陳述，即居於證人之地位，自應依法命其
    具結，使證人知悉其有據實陳述之義務，以擔保其證言之真
    實性，該供述證據始具證據能力，則檢察官未對證人江恩賢
    、丙○○依法令其具結之訊問筆錄，均無證據能力。
  三末按被告以外之人於審判外之言詞或書面陳述，除法律有規
    定者外，不得作為證據；又被告以外之人於審判外之陳述，
    雖不符合同法第159條之1至第159條之4之規定，但經當事人
    於審判程序同意作為證據，法院審酌該言詞陳述或書面陳述
    作成時之情況，認為適當者，亦得為證據。當事人、代理人
    或辯護人於法院調查證據時，知有第159條第1項不得為證據
    之情形，而未於言詞辯論終結前聲明異議者，視為有前項之
    同意，刑事訴訟法第159條第1項及第159條之5分別定有明文
    。本判決下列所引用之證據資料，均經依法踐行調查證據程
    序，當事人於本院言詞辯論終結前亦未聲明異議，本院審酌
    證據資料製作時之情況，均無違法不當及證明力明顯過低之
    瑕疵，亦查無依法應排除其證據能力之情形，認以之作為證
    據應屬適當，皆有證據能力。
貳、實體方面：
  一上揭事實業據被告乙○○、丁○○於原審審理時坦承不諱（
    見原審卷第147頁背面），核與證人甲○○、丙○○、王建
    智、潘韋利於原審審理時證述之情節大致相符（見原審卷第
    127頁背面至138頁背面、第143至145頁背面），復有馬偕紀
    念醫院病患甲○○、丙○○診斷證明書各1紙、現場監視器
    翻拍照片6幀及告訴人受傷照片10幀各在卷可憑（見97年度
    偵字第25815號卷第43至48頁、第53至58頁）。足認被告乙○○、丁○○上開自白與事實相符，堪以認定。被告丁○○
    之辯護人於原審為被告丁○○辯稱：被告丁○○並無預見被
    告乙○○會攜帶刀械到場，被告乙○○持刀傷人之行為已逾
    越被告丁○○之犯意聯絡範圍，不應令被告丁○○負責云云
    ，與被告丁○○上揭自白不符，要非可採。本件事證明確，
    被告乙○○、丁○○傷害犯行均堪認定，應依法論科。
  二核被告丁○○、乙○○所為，均係犯刑法第277條第1項之普
    通傷害罪。公訴意旨雖認被告2人共同基於殺人之犯意聯絡
    ，下手殺害甲○○、丙○○而不遂，均觸犯刑法第271條第3
    項、第1項之殺人未遂罪。惟按刑法上殺人罪以行為人主觀
    上有戕害他人性命之決意為要件，必須行為人在主觀上有足
    致戕害他人性命之認識，並基於殺害他人性命之意思而實施
    殺害行為，始足該當，而刑法殺人罪與傷害罪之區別，應視
    加害人之犯意為斷，不能僅以被害人受傷處是否為致命部位
    及傷勢輕重如何遽為認定，自需參考行為人之動機、手段、
    使用之凶器、下手之輕重、致傷之結果及行為後之情狀等綜
    合觀察論斷。查本案被告丁○○與甲○○同為友人慶生，在
    KTV內僅因點歌曲目發生爭執，被告丁○○因遭甲○○等人
    毆打，遂心生氣憤意欲報復，惟彼此間初識並無深仇大恨，
    而被告乙○○於案發前並不認識甲○○等人，係應被告丁○○之邀到場助陣，亦無仇怨可能。衡情，被告丁○○先遭甲○○等人毆打，因不敵而糾集被告乙○○等人到場助勢，意
    圖教訓報復，應無殺害甲○○、丙○○之犯罪動機。參以，
    告訴人甲○○雖受有左側肩部及前臂撕裂傷之傷害，告訴人
    丙○○雖受有右肩肩峰開放性骨折之傷害，惟均非人體要害
    之處，被告乙○○亦未刻意持尖銳器械或刀具逕朝被害人要
    害攻擊，且於告訴人2人受傷無力反抗後，亦未再加傷害而
    停手。再觀諸被告等得知KTV店員報警後，即分乘機車逃逸
    等情，堪認被告等應僅係共同基於普通傷害之犯意而為本件
    犯行。公訴意旨認被告等人均係犯刑法第271條第3項、第1
    項之殺人未遂罪，尚有未洽，然其社會基本事實同一，爰變
    更起訴法條。被告丁○○、乙○○與另3名成年男子間，有
    犯意聯絡及行為分擔，皆為共同正犯。
  三原審以被告丁○○、乙○○罪證明確，適用刑事訴訟法第30
    0條，刑法第28條、第277條第1項之規定，並審酌被告丁○○與告訴人因細故結怨，即聚眾對之傷害報復，而被告乙○○與告訴人本不相識，僅因年輕氣盛即持刀率爾傷害他人，
    而渠等犯後無心彌補所肇損害，迄未與告訴人達成和解，徒
    令告訴人身心痛苦，應予非難，復審酌各被告犯罪情節、參
    與程度，及各被告犯罪動機、目的、手段、智識程度、告訴
    人受傷情形、犯後態度等一切情狀，分別量處被告丁○○、
    乙○○有期徒刑各有期徒刑1年6月、2年。另說明未扣案之
    被告持用攻擊告訴人之西瓜刀1把，業經被告乙○○丟棄滅
    失，爰不併予宣告沒收。經核原審認事用法並無違誤，量刑
    亦屬妥適。被告丁○○、檢察官分別以原審已審酌之情狀，
    上訴指摘原審量刑過重、過輕，均無理由，應予駁回。
  四被告等經合法傳喚，無正當理由不到庭，爰不待其陳述，逕
    行判決。
據上論斷，應依刑事訴訟法第371條、第368條，判決如主文。
本案經檢察官王壬貴到庭執行職務。
中    華    民    國    99    年    11    月    10    日
                  刑事第七庭  審判長法  官  趙功恆
                                    法  官  游紅桃
                                    法  官  楊智勝
以上正本證明與原本無異。
檢察官如不服本判決，應於收受送達後10日內向本院提出上訴書
狀，其未敘述上訴之理由者並得於提起上訴後10日內向本院補提
理由書（均須按他造當事人之人數附繕本）「切勿逕送上級法院
」。
                                    書記官  林桂玉
中    華    民    國    99    年    11    月    12    日
附錄：本案論罪科刑法條全文
中華民國刑法第277條第1項（普通傷害罪）
傷害人之身體或健康者，處3年以下有期徒刑、拘役或1千元以下
罰金。

司法院資訊處製作；財團法人民間司法改革基金會備份。
